【裁判字號】    97,易,1154
【裁判日期】    980324
【裁判案由】    竊盜
【裁判全文】
臺灣士林地方法院刑事判決
公  訴  人  臺灣士林地方法院檢察署檢察官
被      告  乙○○
                    （現因另案羈押於臺灣士林看守所）
指定辯護人  本院公設辯護人甲○○
上列被告因強盜案件，經檢察官提起公訴（97年度偵字第5599號
），本院判決如下：
    主  文
乙○○犯刑法第三百二十一條第一項第一款之竊盜罪，未遂，處
有期徒刑柒月。
    事  實
一、乙○○意圖為自己不法之所有，於民國97年4 月19日凌晨3
    時許，以先利用屋後山坡高處進入1 樓車庫，再自1 樓車庫
    爬上2 樓，而打開2 樓落地窗進入後，復開啟樓梯間未上鎖
    鐵門之方式，於夜間侵入丙○○住於臺北縣汐止市○○○街
    24號之透天厝住宅，著手搜尋欲竊取屋內有價值之財物。嗣
    於同日凌晨4 時許，乙○○尚未竊得財物之際，丙○○即自
    外返家，而在上址透天厝4 至5 樓之樓梯間發現乙○○，乙
    ○○見狀旋逃至4 樓，復自4 樓陽台窗戶往下跳欲離開現場
    ，惟於掉落地面後受有傷害，丙○○隨後在臺北縣汐止市○
    ○○街5 巷口逮捕乙○○，並報警前來處理，而當場扣得非
    乙○○所有，與本件竊盜罪無涉之繩子1 捆、手套1 雙，致
    乙○○之竊盜行為未能得手而未遂。
二、案經臺北縣政府警察局汐止分局報請臺灣士林地方法院檢察
    署檢察偵查起訴。
    理  由
壹、證據能力方面：
一、按刑事訴訟法採行直接審理原則及言詞審理原則，並保障被
    告之反對詰問權，於刑事訴訟法第159 條第1 項明定被告以
    外之人於審判外之言詞或書面陳述，除法律有規定者外，原
    則上不得作為證據。然為兼顧現實需要及真實之發現，乃本
    於例外從嚴之立場，許於具備必要性及可信性之特別情況下
    ，例外地承認其有證據能力。而被告以外之人於檢察事務官
    、司法警察官或司法警察調查中所為之陳述，基於實體發現
    真實之訴訟目的，依第159 條之2 規定，如與審判中之陳述
    不符時，經比較結果，其先前之陳述，相對具有較可信之特
    別情況，且為證明犯罪事實存否所必要者，或於審判中有第
    159 條之3 各款情形之一，經證明其調查中所為陳述具有可
    信之特別情況，且為證明犯罪事實之存否所必要者，則例外
    地賦與證據能力。次按刑事訴訟法第159 條之1 所規定被告
    以外之人於偵查中向檢察官所為之陳述，除顯有不可信之情
    況者外，得為證據。其立法理由係以偵查中對被告以外之人
    所為之偵查筆錄，或被告以外之人向檢察官所提之書面陳述
    ，性質上均屬傳聞證據，且常為認定被告有罪之證據，自理
    論上言，如未予被告反對詰問、適當辯解之機會，一律准其
    為證據，似與當事人進行主義之精神不無扞格之處，對被告
    之防禦權亦有所妨礙，然刑事訴訟法規定檢察官代表國家偵
    查犯罪、實施公訴，依法有訊問被告、證人、鑑定人之權，
    且實務運作時，偵查中檢察官向被告以外之人所取得之陳述
    ，原則上均能遵守法律規定，不致違法取供，其可信性甚高
    ，為兼顧理論與實務，而對被告以外之人於偵查中向檢察官
    所為之陳述，除顯有不可信之情況者外，得為證據。乃同法
    第159 條第1 項所謂得作為證據之「法律有規定者」之一，
    為有關證據能力之規定，係屬於證據容許性之範疇。而被告
    之反對詰問權係指訴訟上被告有在公判庭當面詰問證人，以
    求發現真實之權利，此與證據能力係指符合法律所規定之證
    據適格，而得成為證明犯罪事實存在與否之證據資格，性質
    上並非相同。
二、茲就本案公訴人引為證明被告犯罪事實之證據方法，關於證
    據能力認定如下：
（一）證人丙○○於警詢中所為陳述，及於97年5 月21日檢察官
      訊問時未經具結所為陳述，均為被告以外之人於審判外之
      陳述，屬傳聞證據，而被告之指定辯護人具狀就該供述之
      證據能力提出爭執（見本院卷第32頁），本院審酌該陳述
      作成之狀況，並考量證人丙○○於本院審理時業經傳喚到
      庭具結作證，經檢、辯雙方為交互詰問，因認上開證人於
      警詢、檢察官訊問時未具結所為之陳述，尚與刑事訴訟法
      第159 條之2 或第159 條之3 所定情形不相符合，復查無
      其他得例外取得證據能力之法律依據，該項證據方法應予
      排除，不得作為本案證明被告有罪之依據。
（二）除前述本院認定無證據能力，不得作為證據之證據方法外
      ，本案所引用之供述及非供述證據，經本院依法踐行調查
      證據程序，檢察官、被告及指定辯護人均不爭執各該證據
      之證據能力，且亦查無依法應排除其證據能力之情形，是
      後述所引用證據之證據能力均無疑義。
貳、實體方面：
一、訊據被告乙○○固坦認於上揭時間，進入被害人丙○○上址
    住宅之事實，惟矢口否認有何加重竊盜未遂犯行，辯稱：伊
    當時看到門沒關就直接進去，那時是因為伊心情不好，而被
    害人丙○○上址住處比較高，所以想進去樓上看看，伊並沒
    有進入屋內房間拿東西，也不是要去偷東西，只是上去看看
    沒多久就下來，並碰到被害人丙○○云云。然查，上揭事實
    業據被告於檢察官訊問時坦白承認，並核與證人即被害人丙
    ○○於本院審理時所結證之情節一致（見本院98年3 月10日
    審判筆錄），此外，復有現場照片4 幀在卷可稽，堪認被告
    上開任意性自白核與事實相符，可以採取。至被告雖於本院
    審理時翻異前詞，而以前揭情詞置辯，惟被告於檢察官訊問
    時即先後供稱：伊看門未關就進入，想進去看屋內有無東西
    ，伊是想進入屋內偷東西，伊找東西，但在樓梯間未找到東
    西等語明確（見偵查卷第32、47頁），而參以被告就伊於上
    揭凌晨時間擅自以前揭方式進入被害人丙○○上址住處一情
    亦供認在卷，衡常若非係想利用夜間住宅內無人在其中或其
    內使用人在睡眠中未及注意之際，進入住宅竊取屋內有價值
    之財物，則一般人應無於凌晨時分，以前揭非單一而繁複之
    方式，無故侵入他人之住宅，只僅為心情不好入內看看之理
    ，況被告於上址透天厝4 至5 樓之樓梯間遇到被害人丙○○
    後旋即逃至4 樓，復自4 樓陽台窗戶往下跳欲離開現場一節
    ，並經證人丙○○於本院審理時結證屬實在卷，倘被告非擔
    心竊盜犯行遭人查獲，為脫免逮捕，要無由不顧生命危險，
    而以跳樓方式逃離現場，益徵前揭被告於檢察官訊問時所供
    情節較符常情，堪以採取，職是，被告上開所辯顯係事後卸
    責之詞，委無足取。綜上，本件事證明確，被告上揭犯行足
    可認定，應依法論科。
二、核被告乙○○所為，係犯刑法第321 條第2 項、第1 項第1
    款之加重竊盜未遂罪。又被告雖已著手竊盜行為之實行，然
    因被害人丙○○及時發現而未竊得財物，其犯罪結果尚未發
    生屬未遂犯，應依刑法第25條第2 項之規定減輕其刑。公訴
    人雖認被告於上開時、地為竊盜行為時，因遭被害人丙○○
    發現，為脫免逮捕，而當場與被害人丙○○發生扭打，對被
    害人丙○○施以強暴，致被害人丙○○受有右手臂挫傷、右
    腰挫傷、左膝挫傷、左足撕裂傷（傷害部分未據告訴），故
    認被告此舉係犯刑法第330 條、第329 條、第321 條第2項
    、第1 項第1 款之加重準強盜未遂罪嫌云云。然按，刑法第
    329 條準強盜罪之規定，將竊盜或搶奪之行為人為防護贓物
    、脫免逮捕或湮滅罪證而當場施強暴、脅迫之行為，視為施
    強暴、脅迫使人不能抗拒而取走財物之強盜行為，乃因準強
    盜罪之取財行為與施強暴、脅迫行為之因果順序，雖與強盜
    罪相反，卻有時空之緊密連接關係，以致竊盜或搶奪故意與
    施強暴、脅迫之故意，並非截然可分，而得以視為一複合之
    單一故意，亦即可認為此等行為人之主觀不法與強盜行為人
    之主觀不法幾無差異；復因取財行為與強暴、脅迫行為之因
    果順序縱使倒置，客觀上對於被害人或第三人所造成財產法
    益與人身法益之損害卻無二致，而具有得予以相同評價之客
    觀不法。故擬制為強盜行為之準強盜罪構成要件行為，雖未
    如刑法第328 條強盜罪之規定，將實施強暴、脅迫所導致被
    害人或第三人不能抗拒之要件予以明文規定，惟必於竊盜或
    搶奪之際，當場實施之強暴、脅迫行為，已達使人難以抗拒
    之程度，其行為之客觀不法，方與強盜行為之客觀不法相當
    ，而得與強盜罪同其法定刑。據此以觀，刑法第329 條之規
    定，尚未有擴大適用於竊盜或搶奪之際，僅屬當場虛張聲勢
    或與被害人或第三人有短暫輕微肢體衝突之情形，此亦為司
    法院大法官會議釋字第630 號解釋文理由所採之見解。然查
    ，證人即被害人丙○○於本院審理中結證稱：97年4 月19日
    凌晨3 、4 點左右，伊在住處4 、5 樓的樓梯間看到被告後
    ，伊與被告有拉扯，伊要抓住被告不讓他跑，能抓的就抓，
    伊拉被告時，被告要掙扎逃開，便從4 樓陽台跳出去，跳到
    2 樓的雨梯上面，接著被告就跌到1 樓，伊就追出去在巷子
    裡頭抓到被告。伊在警詢說被告有把伊推倒，是被告衝下樓
    時伊有跌到，因兩個人在樓梯跑就一團亂，被告是沒有主動
    攻擊，就一直要掙脫，之後被告把玻璃跳破，伊追出去時腳
    有受傷，而伊身上的傷就是後來追出去有拉扯的一些挫傷，
    係在伊制服被告的過程而致，不是被告攻擊伊所產生等語（
    見本院同上審判筆錄），足見被告於該次竊盜行為時，除適
    為被害人丙○○返家時在4 、5 樓樓梯間遇到，為脫免被害
    人丙○○之逮捕，而極力掙脫並往樓下衝，而自4 樓陽台窗
    戶往下跳以逃離現場之行為外，別無對被害人丙○○任何主
    動、積極之不法侵害行為，依前揭說明，被告並未對被害人
    丙○○施以強暴、脅迫之行為，更無可能達使人難以抗拒之
    程度，並不該當刑法第329 條之準強盜罪，是公訴人起訴法
    條容有未洽，惟起訴基本事實相同，爰依刑事訴訟法第300
    條規定，變更起訴法條，併此敘明。爰審酌被告正值壯年，
    不思以正途賺取金錢，竟竊取他人所有財物，所為非是，及
    被告犯罪之動機、目的、手段、所生損害、素行暨犯罪後之
    態度等一切情狀，量處如主文所示之刑。
三、至扣案之繩子1 捆、手套1 雙，被告於本院審理時否認為其
    所有並供犯罪所用，而被害人丙○○亦於本院審理時就扣案
    之繩子1 捆為其家中所有之物一節證述在卷，是認被告上開
    所供尚非子虛，復查無其他積極證據足以證明上開扣案物品
    均係被告所有，而供本件犯罪所用，且上開扣案物品性質上
    亦非屬違禁物，是尚乏沒收之依據，爰不為沒收之諭知，附
    此敘明。
據上論斷，應依刑事訴訟法第299 條第1 項前段、第300 條，刑
法第321 條第2 項、第1 項第1 款、第25條第2 項，判決如主文
。
本案經檢察官余秉甄到庭執行職務。
中    華    民    國    98    年    3     月    24    日
                    刑事第七庭  審判長法  官  劉秉鑫
                                      法  官  黎惠萍
                                      法  官  王美玲
以上正本證明與原本無異。
如不服本判決，應於收受送達後10日內向本院提出上訴書狀，其
未敘述上訴理由者，應於上訴期間屆滿後20日內向本院補提理由
書狀（均須按他造當事人之人數附繕本）。
                                      書記官  蔡昀潔
中    華    民    國    98    年    3     月    24    日
附錄本案論罪科刑法條全文：
刑法第321條：
犯竊盜罪而有左列情形之一者，處六月以上、五年以下有期徒刑
：
一  於夜間侵入住宅或有人居住之建築物、船艦或隱匿其內而犯
    之者。
二  毀越門扇、牆垣或其他安全設備而犯之者。
三  攜帶兇器而犯之者。
四  結夥三人以上而犯之者。
五  乘火災、水災或其他災害之際而犯之者。
六  在車站或埠頭而犯之者。
前項之未遂犯罰之。


司法院資訊處製作；財團法人民間司法改革基金會備份。
